【裁判字號】    98,交聲,197
【裁判日期】    981202
【裁判案由】    違反道路交通管理處罰條例聲明異議
【裁判全文】
臺灣雲林地方法院交通事件裁定         98年度交聲字第197號
原處分機關  交通部公路總局嘉義區監理所雲林監理站
異  議  人
即受處分人  甲○○
上列異議人即受處分人因違反道路交通管理處罰條例案件，對於
交通部公路總局嘉義區監理所雲林監理站於民國98年10月10日所
為之處分（原處分案號：雲監裁字第裁72-A02YRZ211號），聲明
異議，本院裁定如下：
    主  文
原處分撤銷。
甲○○不罰。
    理  由
一、聲明異議意旨略以：異議人即受處分人所有車牌號碼AFY-53
    1 號機車，於民國98年8 月15日在台北市○○○路○段3 號
    ，因在設有禁止停車標誌之處所停車，而經警舉發拖吊，並
    經原處分機關以違反道路交通管理處罰條例第56條第1 項第
    4 款之規定，裁處新台幣600 元罰鍰，惟查異議人係於同年
    月13日，因要到弘光科技大學辦理休學，即將上開機車依規
    定停放於上開處所之機車停車格內，並搭乘統聯客運前往台
    中，復於同年月23日始回到台北，本件顯係遭他人將異議人
    之上開機車逕予移出停車格外，異議人並無違規行為，原處
    分機關未予詳查即遽為裁決，實有未洽，爰依法聲明異議等
    語。
二、按法院受理有關交通事件，準用刑事訴訟法之規定；其處理
    辦法，由司法院會同行政院定之，道路交通管理處罰條例第
    89條定有明文；又聲明異議案件之處理，除準用刑事訴訟法
    有關規定外，依道路交通案件處理辦法之規定處理之、受處
    分人對於地方法院所為之裁定有不服者得為抗告、抗告程序
    除準用刑事訴訟法有關規定外，並準用前章之規定，道路交
    通案件處理辦法第4 條第1 項、第25條第1 項、第26條亦分
    別有所明定。上開條例給予當事人申辯及提出證據之機會，
    符合正當法律程序，與憲法第16條保障人民訴訟權之意旨並
    無抵觸，亦經司法院大法官著有解釋可參（司法院釋字第41
    8 號）。再按被告未經審判證明有罪確定前，推定為無罪。
    犯罪事實應依證據認定之，無證據不得認定犯罪事實。又不
    能證明被告犯罪或其行為不罰者，應諭知無罪之判決，刑事
    訴訟法第154 條、第301 條第1 項，分別定有明文。又按認
    定不利於被告之事實，須依積極證據，苟積極證據不足為不
    利於被告事實之認定時，即應為有利於被告之認定，更不必
    有何有利之證據；且事實之認定，應憑證據，如未能發現相
    當證據，或證據不足以證明，自不能以推測或擬制之方法，
    以為裁判基礎；而認定犯罪事實所憑證據，雖不以直接證據
    為限，間接證據亦包括在內；然而無論直接或間接證據，其
    為訴訟上之證明，須於通常一般之人均不致有所懷疑，而得
    確信其為真實之程度者，始得據為有罪之認定，若其關於被
    告是否犯罪之證明未能達此程度，而有合理性懷疑之存在，
    致使無從形成有罪之確信，根據「罪證有疑，利於被告」之
    證據法則，即不得遽為不利被告之認定，亦分別有最高法院
    30年上字第816 號、40年台上字第86號、76年台上字第4986
    號等判例可資參照。由上開規定可知，法院就違反道路交通
    管理處罰條例之案件，對於據以認定行為人違規之事實及證
    據，仍應依積極證據認定之，不得僅憑警察機關員警逕行開
    立之舉發違反道路交通管理事件通知單及主管機關違反道路
    交通管理事件裁決書，即推定受處分人有道路交通違規之事
    實。而警察機關員警就交通違規之舉發（填載舉發道路交通
    管理事件通知書），除在維護交通秩序公共利益外，尚涉及
    員警之個人績效，其與受舉發人係處於利害關係人對立之地
    位，交通違規舉發警員之舉發，既係以使受舉發人受交通違
    規裁罰為目的，且係利害關係人，是其所為之舉發是否與事
    實相符，仍應調查其他證據以資審認，如仍存有合理之懷疑
    ，無法達於確信受處分人有違反道路交通事管理處罰條例之
    事實時，應依刑事訴訟法上「罪疑唯輕」、「有疑唯利於被
    告」之原則，就有疑問之部分，應作對於受處分人有利之認
    定，合先敘明。
三、經查：
(一)、異議人所有車牌號碼AFY-531 號機車，於98年8 月15日在台
    北市○○○路○段3 號，因在設有禁止停車標誌之處所停車
    ，而經警舉發拖吊，並經原處分機關以違反道路交通管理處
    罰條例第56條第1 項第4 款之規定，裁處新台幣600 元罰鍰
    之事實，業經證人即查獲員警乙○○於本院證述無訛，復有
    台北市政府警察局舉發違反道路交通管理事件通知單、交通
    部公路總局嘉義區監理所雲林監理站違反道路交通管理事件
    裁決書及執行拖吊之現場照片等在卷可憑，固堪認定。
(二)、惟異議人實際係居住於台北市○○區○○街1 段216 巷1 號
    3 樓，於98年8 月13日，將上開機車停放於上開處所，並搭
    乘統聯客運前往台中市，復於同年月23日始回到台北之事實
    ，除據異議人於聲明異議狀陳述甚明外，復有弘光科技大學
    收款收據、異議人之駕駛執照及本案裁決書所載之異議人地
    址附卷可參。佐以證人乙○○亦於本院證稱：查獲地點距離
    統聯舊站位置約100 公尺等語，足認其前開所述，尚屬有憑
    。又證人乙○○亦於本院證述：「（每天是否都會巡邏此地
    點？）都有。有時民眾也會檢舉。」、「（舉發的地點的地
    理位置？）重慶北路與鄭州路交叉口，滿熱鬧，距離統聯的
    位置，若是舊站距離約100 公尺，鄭州路都是地下街，所以
    很熱鬧，就地理位置來說，距離火車站、捷運站是150-200
    公尺，所以才造成舉發的地點是我們重點地點，一天有時從
    七點、八點、九點排起，一天二、三班，最晚到晚上九點。
    」、「（若你們在巡邏時候發現違規時你們一定會拖吊？）
    是。」（見本院卷第25頁至背面），足見上開地點為鄰近台
    北火車站、台北捷運台北車站，且員警於該區段每日均會前
    往本件違規機車停放地點執行取締，是異議人停放上開機車
    之地點，既係每日重點取締之地段，果異議人係於98年8 月
    13日，即將上開機車違規停放在上開遭取締之地點，則其該
    機車豈有遲至同年月15日始遭警舉發違規並加以拖吊之理。
    再觀諸附於本院卷之執行拖吊現場照片，可知執行拖吊當時
    異議人機車旁（中間隔1 台機車）確有機車停車格，則是否
    係他人為求停放機車，而將異議人前開合乎規定停妥之機車
    隨意移置後，再行停放機車，則非無可能。故本件依卷存證
    據資料，尚難認異議人確有裁決書上所載違規事實存在。從
    而，原處分機關不查，逕對異議人為前開裁罰，難認適法，
    異議人本件之異議，為有理由，自應由本院將原處分機關之
    處分撤銷，另諭知異議人不罰，以資適法。
四、據上論斷，應依道路交通案件處理法第20條，裁定如主文。
中    華    民    國    98    年    12    月    2     日
                  交通法庭  法  官  文昌
以上正本證明與原本無異。
如不服本裁定，應於裁定送達後5 日內向本院提出抗告狀（須附
繕本）。
                            書記官  張簡純靜
中    華    民    國    98    年    12    月    2     日


司法院資訊處製作；財團法人民間司法改革基金會備份。
